【裁判字號】    96,審交訴,71
【裁判日期】    970125
【裁判案由】    肇事遺棄罪等
【裁判全文】
臺灣桃園地方法院宣示判決筆錄        96年度審交訴字第71號
公  訴  人  臺灣桃園地方法院檢察署檢察官
被      告  甲○○
選任辯護人  張仁興律師
上列被告因肇事遺棄罪等案件，於中華民國97年1月25日下午5時
許，在本院第十法庭宣示判決，出席職員如下：
          法  官  林孟宜
          書記官  洪明媚
          通  譯
法官起立朗讀判決主文、犯罪事實要旨、處罰條文、附記事項，
及告以上訴限制、期間並提出上訴狀之法院，且諭知記載其內容
：
一、主  文：
    甲○○服用酒類，不能安全駕駛動力交通工具而駕駛，處有
    期徒刑貳月，如易科罰金，以新台幣壹仟元折算壹日。又駕
    駛動力交通工具肇事，致人傷而逃逸，處有期徒刑陸月，如
    易科罰金，以新台幣壹仟元折算壹日。應執行有期徒刑陸月，
    如易科罰金，以新台幣壹仟元折算壹日。
二、犯罪事實要旨：
    甲○○明知飲用酒類後會降低駕駛動力交通工具之注意能力
    ，易生肇事之風險，於民國96年10月24日中午12時許，在桃
    園縣平鎮市某處之釣魚場內與友人飲用啤酒，飲至同日下午
    4時許結束，並於同日夜間11時10分許，在仍處於不能安全
    駕駛動力交通工具之狀態下，竟貿然駕駛車號7U－9693號自
    用小客車，自桃園縣楊梅鎮○○路323巷12之1號之住處出發
    ，欲前往同縣中壢市○○路某處購買檳榔。嗣因不勝酒力，
    於行經桃園縣楊梅鎮○○路271號前時，不慎撞擊由乙○○
    所騎乘之車號295－BSV號重型機車，致乙○○人車倒地，受
    有脛骨與腓股骨折及左膝皮膚壞死等傷害（傷害部分未據告
    訴）。詎料，甲○○於肇事致人受傷後，竟未下車探視乙○
    ○並予以救護，逕自駕駛上開車輛逃逸，並沿路撞擊停放於
    新榮路上由賴素苹（起訴書誤載為賴素芊）所有之車號2663
    －FN號自用小客車、停放於富榮路上由吳嘉玲所有之車號
    1828－MR號自用小客車、由黃玉秀所有之車號T5－5118號自
    用小貨車及由徐嘉榮所有之車號X6－2375號自用小客車等車
    輛，旋又轉往裕榮路方向逃逸。嗣經吳嘉玲之子蔡耘名騎車
    追躡由富榮路往裕榮路方向逃逸之甲○○，並經警獲報到場
    處理，測得甲○○之呼氣酒精濃度達每公升0.46毫克（起訴
    書誤載為每公升0.43毫克），始悉上情。
三、處罰條文：
    行為時刑法第185條之3，刑法第2條第1項前段、第185條之4
    、第41條第1項前段、第51條第5款。
四、附記事項：
    按行為後法律有變更者，適用行為時之法律，但行為後之法
    律有利於行為人者，適用最有利於行為人之法律，刑法第2
    條第1項定有明文。而刑法修正之比較新舊法，應就罪刑有
    關之共犯、未遂犯、想像競合犯、牽連犯、連續犯、結合犯
    ，以及累犯加重、自首減輕暨其他法定加減原因（如身份加
    減）與加減例等一切情形，綜其全部罪刑之結果而為比較（
    最高法院95年5月23日95年度第8次刑庭會議決議可資參照）
    。查本案被告行為後，刑法第185條之3業於97年1月2日經總
    統以華總一義字第09600177841號令修正公布，並於同年月4
    日生效施行。修正前條文為「服用毒品、麻醉藥品、酒類或
    其他相類之物，不能安全駕駛動力交通工具而駕駛者，處1
    年以下有期徒刑、拘役或3萬元以下罰金。」，修正後為「
    服用毒品、麻醉藥品、酒類或其他相類之物，不能安全駕駛
    動力交通工具而駕駛者，處1年以下有期徒刑、拘役或科或
    併科15萬元以下罰金。」，而依據刑法施行法第1條之1規定
    ：「中華民國94年1月7日刑法修正施行後，刑法分則編所定
    罰金之貨幣單位為新臺幣。94年1月7日刑法修正時，刑法分
    則編未修正之條文定有罰金者，自94年1月7日刑法修正施行
    後，就其所定數額提高為30倍。但72年6月26日至94年1月7
    日新增或修正之條文，就其所定數額提高為3倍。」故刑法
    第185條之3修正前之罰金刑最高額為新臺幣9萬元，修正後
    之罰金刑最高額則為科或併科新臺幣15萬元，而修正前、後
    之罰金刑最低額並無不同，比較新舊條文，修正後之規定並
    非較有利於被告，參酌刑法第2條第1項前段、後段規定之「
    從舊從輕」原則，本案應適用行為時即修正前刑法第185條
    之3之規定，併予敘明。
五、協商判決除有刑事訴訟法第455 條之4 第1 項第1 款於本訊
    問程序終結前，被告撤銷協商合意或檢察官撤回協商聲請者
    ；第2 款被告協商之意思非出於自由意志者；第4 款被告所
    犯之罪非第455 條之2 第1 項所定得以協商判決者；第6 款
    被告有其他較重之裁判上一罪之犯罪事實者；第7 款法院認
    應諭知免刑或免訴、不受理者情形之一，及違反同條第2 項
    「法院應於協商合意範圍內為判決；法院為協商判決所科之
    刑，以宣告緩刑或2 年以下有期徒刑、拘役或罰金為限」之
    規定者外，不得上訴。
六、如有前項得上訴之情形者，得自收受判決送達之日起10日內
    ，向本院提出上訴書狀，上訴於第二審法院。
中    華    民    國    97    年     1    月    25    日
                            刑事庭法  官  林孟宜
以上正本證明與原本無異。
                                  書記官  洪明媚
中    華    民    國    97    年     1    月    25    日
附錄本案論罪科刑法條：
行為時中華民國刑法第185條之3：
服用毒品、麻醉藥品、酒類或其他相類之物，不能安全駕駛動力
交通工具而駕駛者，處1 年以下有期徒刑、拘役或3 萬元以下罰
金。
中華民國刑法第185條之4：
駕駛動力交通工具肇事，致人死傷而逃逸者，處6 月以上5 年以
下有期徒刑。


司法院資訊處製作；財團法人民間司法改革基金會備份。
